【裁判字號】    95,易,1138
【裁判日期】    950925
【裁判案由】    傷害
【裁判全文】
臺灣板橋地方法院刑事判決              95年度易字第1138號
公  訴  人  臺灣板橋地方法院檢察署檢察官
被      告  乙○○
上列被告因傷害案件，經檢察官提起公訴（95年度偵字第11315
號），本院判決如下：
    主  文
乙○○共同傷害人之身體，處有期徒刑伍月，如易科罰金，以參
佰元折算壹日。
    事  實
一、乙○○於民國九十四年九月六日凌晨二時五十分許，在臺北
    縣土城市○○路八四巷三二號前，因細故與甲○○發生爭執
    ，竟與二名姓名年籍不詳成年男子，基於傷害人身體之犯意
    聯絡，以一人持木棍兩人徒手之方式毆打甲○○，致甲○○
    受有頭部創傷、臉部、頸部多處瘀傷、鼻部挫傷之傷害。
二、案經甲○○訴由臺北縣政府警察局土城分局報告臺灣板橋地
    方法院檢察署檢察官偵查起訴。
    理  由
一、訊據被告乙○○固不否認曾於上揭時、地，目睹告訴人甲○○遭上開二名姓名年籍不詳成年男子毆打，而受有前揭傷害
    等情，惟矢口否認有何傷害犯行或犯意聯絡，先辯稱：當時
    係獨自前往上址與女友丁○○談分手，見到丁○○之同事甲○○與上開二名男子起衝突後互毆，在場之甲○○友人丙○○亦與在場另一女子拉扯，該二名男子嗣後見甲○○被打倒
    在地，即與該另一名女子自行離去，伊全程都只在旁邊看，
    並有叫上開二名男子停手，後來因為心想有其他事要處理，
    伊就自行離去云云，復改稱：當時係與伊妹妹同往現場，才
    見到該二名男子，事後伊詢問伊妹妹，伊妹妹告稱該二名男
    子係以前的客戶，現在已找不到人云云。惟查：被告上揭犯
    行，業據證人丁○○證稱：被告與一名女子及上開二名姓名
    年籍不詳成年男子係一同自伊家樓下前面的小巷中出現，該
    二名男子毆打甲○○時，被告對甲○○叫囂挑釁後即動手毆
    打甲○○，該二名男子隨即加入一起毆打甲○○，事後被告
    及上開女子、二名男子同時離開等情（九十五年九月五日審
    判筆錄）；證人丙○○證稱：當時丁○○下樓與被告交談，
    因為擔心出事，伊和甲○○就陪丁○○下樓，甲○○向被告
    及丁○○走去，被告及另二名男子即手持木棍等物毆打甲○○，事後被告及一名女子、二名男子同時離去等情（同前審
    判筆錄）；證人甲○○證稱：當時下樓往丁○○方向走去，
    被告及另二名男子即持木棍或空手毆打伊，當時情況混亂，
    只知道有三人打伊，至於該三人手持何物並不清楚等情（同
    前審判筆錄），由證人丁○○、丙○○之證詞，可知被告係
    與在場另一名女子、上開二名男子同時離去，顯有可疑，而
    被告先後所辯情節，對於是否認識在場之另一名女子、是否
    同往案發現場、嗣後是否共同離去等節均見矛盾，其辯詞顯
    非無隱，已難逕採，而證人丁○○、丙○○、甲○○證述之
    情節，雖有部分自稱因時間已久而記憶不清，惟尚無關宏旨
    ，且均一致證稱被告有參與傷害犯行，被告對證人指稱伊參
    與毆打乙節之證詞，亦均表示無意見（同前審判筆錄），從
    而被告上開所辯，尚不足以建立合理懷疑而推翻前揭積極證
    據，此外復有甲○○亞東紀念醫院驗傷診斷證明書（雙方對
    證據能力均無意見）在卷可稽，本案事證明確，被告犯行堪
    以認定，自應依法論科。
二、按被告行為後，刑法於九十四年二月二日修正公布，並於九
    十五年七月一日施行。按行為後法律有變更者，適用行為時
    之法律，但行為後之法律有利於行為人者，適用最有利於行
    為人之法律，現行刑法第二條第一項定有明文。此條規定乃
    與刑法第一條罪刑法定主義契合，以貫徹法律禁止溯及既往
    原則，是刑法第二條本身雖經修正，但刑法第二條既屬適用
    法律之準據法，本身尚無比較新舊法之問題，應一律適用裁
    判時之現行刑法第二條規定以決定適用之刑罰法律，合先敘
    明。又刑法修正之比較新舊法，應就罪刑有關之共犯、未遂
    犯、想像競合犯、牽連犯、連續犯、結合犯，以及累犯加重
    、自首減輕暨其他法定加減原因（如身分加減）與加減例等
    一切情形，綜其全部罪刑之結果而為比較，且就比較之結果
    ，須為整體之適用，不能割裂分別適用各該有利於行為人之
    法律，最高法院九十五年五月二十三日九十五年度第八次刑
    事庭會議決議、最高法院二十四年上字第四六三四號判例、
    二十七年上字第二六一號判例可資參照。刑法第二百七十七
    條之傷害罪，法定刑為三年以下有期徒刑、拘役或一千元以
    下罰金，本條雖未經修正，然據修正後刑法施行法增訂第一
    條之一：「中華民國九十四年一月七日刑法修正施行後，刑
    法分則編所定罰金之貨幣單位為新臺幣。九十四年一月七日
    刑法修正時，刑法分則編未修正之條文定有罰金者，自九十
    四年一月七日刑法修正施行後，就其所定數額提高為三十倍
    。但七十二年六月二十六日至九十四年一月七日新增或修正
    之條文，就其所定數額提高為三倍」及刑法第三十三條第五
    款修正為：「主刑之種類如下：五、罰金：新臺幣一千元以
    上，以百元計算之」等規定，是依修正後之法律，刑法第二
    百七十七條傷害罪所得併科處之罰金刑，最高為新臺幣三萬
    元、最低為新臺幣一千元；然依被告行為時之刑罰法律，即
    罰金罰鍰提高標準條例第一條前段規定之提高倍數十倍及刑
    法第三十三條第五款規定之罰金最低額一元計算，該罪之罰
    金刑最高為銀元一萬元，最低額為銀元十元，若換算為新臺
    幣，最高額雖與新法同為新臺幣三萬元，然最低額為新臺幣
    三十元。是比較上述修正前、後之刑罰法律，自以被告行為
    時之法律較有利於被告。刑法第二十八條共犯之規定，於修
    正施行前之規定為：「二人以上共同實施犯罪之行為者，皆
    為正犯」，修正施行後之規定則為：「二人以上共同實行犯
    罪之行為者，皆為正犯」，揆諸本條修正理由係為釐清陰謀
    共同正犯、預備共同正犯是否合乎正犯之要件。而本案被告
    之犯行非屬陰謀、預備共同正犯，是適用行為時即修正施行
    前之刑法第二十八條規定，並無不利於被告。刑法第四十一
    條第一項前段關於易科罰金折算標準之規定，已由舊法之銀
    元一百元、二百元、三百元修正為新臺幣一千元、二千元、
    三千元，經比較新舊法結果，以被告行為時之舊法較為有利
    於被告。是經綜合比較新舊法結果，以修正前刑法規定較有
    利於被告，應依修正後刑法第二條第一項前段規定，一體適
    用修正前之刑法規定。
三、核被告所為，係犯刑法第二百七十七條第一項之傷害罪。被
    告與上開二名年籍姓名不詳之成年男子，就所犯前開之傷害
    犯行有犯意聯絡及行為分擔，皆為共同正犯。爰審酌被告未
    思理性解決紛爭，反率眾爭執尋釁而犯本案，犯後否認犯行
    、飾詞圖卸，亦未對被害人致歉賠償，未見絲毫悔意，態度
    不佳，本院因此認為，被告固無據實陳述之義務，然其缺乏
    為自己行為負責之意，自應量處相當之刑罰，以期收矯正教
    化之效，兼衡其犯罪之動機、目的，使用手段之危險性，造
    成傷害之程度等一切情狀，量處如主文所示之刑，以資懲儆
    ，並依修正前刑法第四十一條前段規定諭知易科罰金之折算
    標準。
據上論斷，應依刑事訴訟法第299 條第1 項前段，刑法第2 條第
1 項前段、（修正前）第28條、第277 條第1 項、（修正前）第
33條第5 款、（修正前）第41條第1 項前段，罰金罰鍰提高標準
條例第1 條前段、（修正前）第2 條，判決如主文。
本案經檢察官靳開聖到庭執行職務。
中    華    民    國    95    年    9     月    25    日
                    刑事第八庭?審判長法?官  王屏夏
                                      法?官  彭全曄
                                      法?官  王偉光
以上正本證明與原本無異
如不服本判決應於送達後10日內向本院提出上訴狀
???                                書記官  陳怡君
中    華    民    國    95    年    9     月    26    日
附錄本案論罪科刑法條全文：
中華民國刑法第277條
 (普通傷害罪)
傷害人之身體或健康者，處三年以下有期徒刑、拘役或一千元以
下罰金。犯前項之罪因而致人於死者，處無期徒刑或七年以上有
期徒刑；致重傷者，處三年以上十年以下有期徒刑。


司法院資訊處製作；財團法人民間司法改革基金會備份。
